臺灣高等法院刑事判決　　　　　　　　99年度上易字第2546號
上　訴　人
即　被　告　鄭忠恩
上列上訴人因詐欺等案件，不服臺灣臺北地方法院99年度易字第
1109號，中華民國99年10月18日第一審判決（起訴案號：臺灣臺
北地方法院檢察署99年度調偵字第302、307號），提起上訴，本
院判決如下：
    主  文
上訴駁回。
    事  實
一、鄭忠恩（原名鄭彥煒）前於民國97年間因詐欺案件，經臺灣
    板橋地方法院以97年度簡字第9925號判決判處有期徒刑四月
    確定，於98年3月12日易科罰金執行完畢。鄭忠恩自98年初
    起任職仕華國際有限公司（下稱仕華公司）員工，在仕華公
    司駐在太平洋崇光百貨忠孝館、復興館、天母館專櫃擔任銷
    售食物調理機及周邊產品等工作，負責販賣產品、收受貨款
    ，為從事業務之人。竟基於意圖為自己不法所有之接續犯意
    ，於附表所示之日期及地點，利用職務之便，將附表所示業
    務上持有之仕華公司貨品及客戶所支付貨款，以變易持有為
    所有之意思予以侵占入己，挪作他用。嗣於98年9月16日經
    太平洋崇光百貨忠孝館專櫃負責人李啟明發覺有異，經詢問
    鄭忠恩始知悉上情。
二、鄭忠恩於98年10月9日遭仕華公司委由律師發函開除後，仍
    基於意圖為自己不法所有之犯意，前往太平洋崇光百貨忠孝
    館，向仕華公司之成年員工佯稱欲送貨予其已收受貨款之客
    戶云云，使仕華公司員工信以為真而陷於錯誤，交付食物調
    理機一台予鄭忠恩。又於同年月15日，復基於意圖為自己不
    法所有之犯意，冒充為仕華公司之業務員，持仕華公司之商
    品訂購單，至臺北市○○區○○路7號，同時向余淑育及梁
    延丞佯稱可以以低於市價之價格（新臺幣）1萬9,000元出售
    食物調理機云云，致使余淑育及梁延丞誤信為真而陷於錯誤
    ，各向鄭忠恩訂購食物調理機一台，並各交付1萬9,000元現
    金，詎事後遲未收到貨品，向仕華公司查問方知鄭忠恩已非
    仕華公司員工，無權出售貨品卻收受貨款，始悉受騙。
三、案經仕華公司訴請臺灣臺北地方法院檢察署檢察官偵查起訴
    。
    理  由
甲、程序方面：
    按刑事訴訟法第159條第1項雖規定，被告以外之人於審判外
    之言詞或書面陳述，除法律有規定外，不得作為證據。惟同
    法第159條之5第1、2項已規定，經當事人於審判程序同意作
    為證據，法院審酌該言詞陳述或書面陳述作成時之情況，認
    為適當者，亦得為證據。又當事人、代理人或辯護人於法院
    調查證據時，知有第159條第1項不得為證據之情形，而未於
    言詞辯論終結前聲明異議者，視為有前項之同意（指同條第
    1項之同意作為證據），此乃第159條第1項所容許，得作為
    證據之例外規定之一。查本案所據以認定被告犯罪事實之供
    述證據及非供述證據，上訴人即被告鄭忠恩及檢察官於言詞
    辯論終結前，均未就上開證據主張有刑事訴訟法第159條第1
    項不得為證據之情形，本院復審酌各該證據作成時並無違法
    及證明力明顯過低之瑕疵等情況，認為適當，是被告未爭執
    之供述證據及非供述證據，均有證據能力。
乙、實體方面：
一、訊據被告對犯業務侵占罪部分之犯罪事實供認不諱，但矢口
    否認有犯詐欺罪部分之犯行，並辯稱：伊是有收錢，沒有送
    貨，但沒有詐欺之意思，後來錢也還給他們，又伊因先天性
    巨結腸症，經手術後，有排便次數失禁現象，請予減刑云云
    。然查上揭事實，業據被告於原審及本院準備程序時供認不
    諱，且經證人即告訴人仕華公司之代理人王元勳、被害人余
    淑育、梁延丞於警詢中證述明確（98年度發查字第4527號卷
    第10頁至第12頁、99年度偵字第683號卷第4頁至第6頁、第8
    頁至第10頁反面），並有98年8月19日、98年9月7日銷貨憑
    單、仕華國際有限公司98年8月鄭彥煒個人業績月報表、98
    年8月13日、98年9月7日、98年98年10月13日、98年10月15
    日商品訂購單、太平洋崇光百貨天母店專櫃廠商對帳明細表
    、銷售日報表、銷售記錄、被告自白書、仕華國際有限公司
    公告去職書各一份、98年9月22日商品訂購單二張在卷可稽
    （見98年度他字第11296號卷第5頁至9頁、第11頁至第15頁
    、99年度偵字第1227號卷第12頁至第14頁、99年度偵字第68
    3號卷第14頁），足徵事證明確，被告犯行堪以認定。至被
    告於本院審理時翻異前供空言否認有詐欺犯意，應屬卸責飾
    詞，殊無可採。
二、被告在告訴人駐在之百貨公司專櫃擔任銷售人員，對於專櫃
    內之商品及貨款，具有事實上之管領持有關係，其利用上班
    時間之執行業務之際，將於業務上所持有之財物，變異持有
    為所有而予侵占，核被告就犯罪事實一如附表所示各次所為
    ，均係犯刑法第336條第2項之業務侵占罪；被告就犯罪事實
    二對被害人余淑育、梁延丞詐騙金錢之行為，均係犯刑法第
    339條第1項詐欺取財罪。起訴意旨認被告就犯罪事實一附表
    編號4所為涉犯同法第320條第1項之普通竊盜罪，尚有未合
    ，惟此與刑法第336條業務侵占罪二罪名之基本社會事實同
    一，本院自得依法變更起訴法條。被告就犯罪事實一如附表
    所示先後多次業務侵占犯行，均係利用其任職於告訴人公司
    專櫃銷售員，負責販賣貨物、收受貨款等工作上之機會，長
    期接續實施如附表所示各次犯行，所侵害者均為財產法益，
    各行為間之獨立性極為薄弱，且均係出於同一業務侵占目的
    ，依一般社會觀念，各個行為難以強行分開，均應視為接續
    施行之接續犯。又被告以一個推銷食物調理機之詐欺行為，
    詐得被害人余淑育、梁延丞二人之財物，係一行為而觸犯二
    個詐欺取財罪名，為想像競合犯，應依刑法第55條從一重處
    斷。被告所犯業務侵占及二次詐欺取財犯行，犯意各別，行
    為互殊，應予分論併罰。被告前於97年間因詐欺案件，經臺
    灣板橋地方法院以97年度簡字第9925號判決判處有期徒刑四
    月確定，於98年3月12日易科罰金執行完畢，此有臺灣高等
    法院被告前案紀錄表一份附卷可憑，被告前受有期徒刑之執
    行完畢後，五年內故意再犯本件有期徒刑以上之罪，為累犯
    ，應依刑法第47條第1項之規定加重其刑。
三、原審適用刑事訴訟法第299條第1項前段、第300條，刑法第
    336條第2項、第339條第1項、第55條、第47條第1項、第51
    條第5款之規定，並斟酌刑法第57條各款所列情狀，量處被
    告犯業務侵占罪有期徒刑十月、犯二次詐欺取財罪各量處有
    期徒刑三月、四月，並定應執行有期徒刑一年三月，其認定
    事實、適用法律及量刑均為妥適。被告猶執前詞提起上訴，
    核無理由，應予駁回。至被告患有先天性巨結腸症，經切除
    手術後，可能有排便次數多及失禁現象，有被告提出之國立
    臺灣大學醫學院附設醫院診斷證明書可憑，但此乃案件確定
    後有關執行之問題，非屬減刑之事由，不在本院斟酌之列，
    併此敘明。
據上論斷，應依刑事訴訟法第368條，判決如主文。
本案經檢察官楊秀琴到庭執行職務。
中    華    民    國    100   年    1     月    18    日
                  刑事第二十庭  審判長法  官  楊貴雄
                                      法  官  許必奇
                                      法  官  周明鴻
以上正本證明與原本無異。
不得上訴。
                                      書記官  郭彥琪
中    華    民    國   100    年    1     月    18    日
附表
┌──┬─────┬─────┬───────────┐
│編號│時間      │地點      │項目及金額（新臺幣）  │
│    │          │          │                      │
├──┼─────┼─────┼───────────┤
│1   │民國98年8 │太平洋崇光│出售予客戶食物調理機玻│
│    │月13日    │百貨忠孝館│璃杯1 個，客戶所交付售│
│    │          │          │價450 元中之400 元    │
├──┼─────┼─────┼───────────┤
│2   │98年8 月19│同上      │出售予客戶食物調理機1 │
│    │日        │          │台之金額23,000元      │
├──┼─────┼─────┼───────────┤
│3   │98年9 月7 │同上      │出售予客戶食物調理機1 │
│    │日        │          │台之金額24,000元      │
├──┼─────┼─────┼───────────┤
│4   │98年9 月7 │同上      │食物調理機1台         │
├──┼─────┼─────┼───────────┤
│5   │98年9 月22│同上      │出售予客戶食物調理機1 │
│    │日        │          │台之金額24,000元      │
├──┼─────┼─────┼───────────┤
│6   │98年9 月間│太平洋崇光│出售予客戶食物調理機2 │
│    │          │百貨復興館│台之金額46,000元      │
├──┼─────┼─────┼───────────┤
│7   │98年9 月間│太平洋崇光│出售予客戶食物調理機5 │
│    │          │百貨天母館│台之金額11,600元      │
└──┴─────┴─────┴───────────┘